【裁判字號】    97,易,935
【裁判日期】    970418
【裁判案由】    詐欺
【裁判全文】
臺灣臺中地方法院刑事判決               97年度易字第935號
公  訴  人  臺灣臺中地方法院檢察署檢察官
被      告  乙○○
選任辯護人  何國榮律師
上列被告因詐欺案件，經檢察官提起公訴（九十六年度偵字第二
一九五七號）及移送併辦（九十六年度偵字第二五四一一號），
本院合議庭裁定由受命法官獨任進行簡式審判程序，判決如下：
    主    文
乙○○幫助意圖為自己不法之所有，以詐術使人將本人之物交付
，處拘役伍拾伍日，如易科罰金，以新臺幣壹仟元折算壹日，緩
刑貳年。
    犯罪事實
一、乙○○明知金融機構帳戶之提款卡係供自己使用之重要理財
    工具，關係個人財產、信用之表徵，且可預見提款卡及其密
    碼如交予他人使用，而未加以闡明正常用途，極易被利用為
    與財產有關之犯罪工具，竟仍不顧他人可能遭受財產上損害
    之危險，而基於縱若其金融機構帳戶被利用作為詐欺取財，
    並不違背其本意之幫助犯意，於民國（下同）九十六年七月
    二十三日凌晨三時許，應真實姓名年籍不詳自稱「小美」之
    成年女子之要求，將其向臺灣中小企業銀行西屯分行所申設
    開立第00000000000000號帳戶之提款卡（包括密碼），置放
    在自稱「小美」之成年女子指定之臺中市○區○○路四段一
    八六號德安百貨入出口架上，以此方式將其所有上開臺灣中
    小企業銀行西屯分行帳戶之提款卡（包括密碼）交付予自稱
    「小美」之成年女子使用。該自稱「小美」之成年女子或所
    屬詐欺集團成員取得乙○○所有上開臺灣中小企業銀行西屯
    分行帳戶之提款卡（包括密碼）後，即意圖為自己不法之所
    有，於(一)九十六年七月二十九日晚上七時五分許，由該詐欺
    集團某不詳姓名成員撥打電話予戊○○，佯稱戊○○之帳戶
    遭盜領為由，要求戊○○將存款匯入指定帳戶等語，使戊○○信以為真而陷於錯誤，於同日晚上七時四十七分許，至臺
    南縣開元路上之聯邦銀行，依該詐欺集團成員指示操作ATM
    而匯款新臺幣（下同）二萬九千九百八十九元至乙○○所有
    上開臺灣中小企業銀行西屯分行帳戶。(二)九十六年七月二十
    九日晚上八時許，由該詐欺集團某不詳姓名成員撥打電話予
    甲○○，佯稱甲○○網路購物之帳戶設定錯誤，會一直繼續
    扣款為由，要求甲○○至ATM依指示更正等語，使甲○○信
    以為真而陷於錯誤，於同日晚上八時四十九分許，至嘉義縣
    鹿草鄉之鹿草郵局，依該詐欺集團成員指示操作ATM而匯款
    二萬九千九百八十九元至乙○○所有上開臺灣中小企業銀行
    西屯分行帳戶。(三)九十六年七月二十九日晚上八時許，由該
    詐欺集團某不詳姓名成員撥打電話予丙○○，佯稱丙○○網
    路購物之帳戶設定錯誤，會一直繼續扣款為由，要求丙○○
    至ATM依指示更正等語，使丙○○信以為真而陷於錯誤，於
    同日晚上八時五十九分許，至新竹市○○○路二號之郵局，
    依該詐欺集團成員指示操作ATM而匯款二萬九千九百八十九
    元至乙○○所有上開臺灣中小企業銀行西屯分行帳戶。(四)九
    十六年七月二十九日晚上八時許，由該詐欺集團某不詳姓名
    成員撥打電話予林智雄，佯稱林智雄之網路購物帳戶設定錯
    誤為由，要求林智雄至ATM依指示更正等語，使林智雄信以
    為真而陷於錯誤，於同日晚上九時二十五分許，至高雄縣大
    社鄉之大社郵局，依該詐欺集團成員指示操作ATM而匯款五
    千零五十六元至乙○○所有上開臺灣中小企業銀行西屯分行
    帳戶，該自稱「小美」之成年女子或所屬詐欺集團成員隨即
    分別於當日以提款卡提領所詐得上開款項。嗣經戊○○、甲○○、丙○○、林智雄察覺有異，始知受騙，並報警處理，
    為警循線查獲。
二、案經臺中市警察局第六分局報請臺灣臺中地方法院檢察署檢
    察官偵查起訴及該署檢察官移送併案審理。
    理    由
一、本件被告乙○○所犯係死刑、無期徒刑、最輕本刑為三年以
    上有期徒刑以外之罪，其於準備程序中就被訴事實為有罪之
    陳述，經告知簡式審判程序之旨，並聽取公訴人、被告及其
    選任辯護人之意見後，本院合議庭認為適宜而裁定由受命法
    官獨任進行簡式審判程序。又按被告以外之人於審判外之陳
    述，雖不符前四條之規定，而經當事人於審判程序同意作為
    證據，法院審酌該言詞陳述或書面陳述作成時之情況，認為
    適當者，亦得為證據。當事人、代理人或辯護人於法院調查
    證據時，知有第一百五十九條第一項不得為證據之情形，而
    未於言詞辯論終結前聲明異議者，視為有前項之同意，刑事
    訴訟法第一百五十九條之五定有明文。經查證人即被害人戊○○、甲○○、丙○○、林智雄於警詢時之指證述，被告及
    其選任辯護人在本院準備程序中並未爭執其證據能力，且未
    於本案言詞辯論終結前聲明異議，本院審酌證人即被害人戊○○、甲○○、丙○○、林智雄於警詢時之指證述，係於案
    發後就其親身經歷之事實所為，且依其等陳述作成時之情況
    ，並無不適當之情形，依刑事訴訟法第一百五十九條之五第
    二項規定，均有證據能力，合先敘明。
二、上揭犯罪事實，業據被告乙○○於本院行準備程序、審理時
    坦承不諱；且戊○○、甲○○、丙○○、林智雄因誤信詐欺
    集團成員所提供之上開詐騙訊息，以致陷於錯誤，而分別於
    前揭時間匯款二萬九千九百八十九元、二萬九千九百八十九
    元、二萬九千九百八十九元、五千零五十六元至被告所有上
    開臺灣中小企業銀行西屯分行帳戶，該詐欺集團成員隨即分
    別於當日利用提款卡領出所詐得上開款項等情，此經證人即
    被害人戊○○、甲○○、丙○○、林智雄分別於警詢時或偵
    查中指證述綦詳，並有被害人戊○○、丙○○、林智雄提出
    之中華郵政公司自動櫃員機儲戶交易明細表影本各一紙及被
    告所有上開臺灣中小企業銀行西屯分行帳戶之開戶資料、存
    款交易明細查詢單影本各一份附卷可稽。被告預知自稱「小
    美」之成年女子可能利用取得帳戶作為詐欺取財匯款使用，
    仍將其所有上開臺灣中小企業銀行西屯分行帳戶之提款卡（
    包括密碼），交付予自稱「小美」之成年女子使用，嗣該自
    稱「小美」之成年女子或所屬詐欺集團成員，果據以作為取
    得詐欺取財犯罪所得款項之工具，被告自有幫助該自稱「小
    美」之成年女子或所屬詐欺集團成員詐欺取財之不確定故意
    。本件事證明確，被告犯行堪以認定。
三、按刑法上之故意，以行為人對於構成犯罪之事實，均有具體
    確定之認識，並有意使其發生者為確定故意，而行為人對於
    構成犯罪之事實，雖無具體確定之認識，然已預見其發生，
    而其發生不違背其本意者，則為不確定故意。又行為人基於
    幫助他人犯罪之意思，為促成他人犯罪而為犯罪構成要件以
    外之行為，為幫助犯。本件被告預知自稱「小美」之成年女
    子可能利用取得帳戶作為詐欺取財匯款使用，仍將其所有上
    開臺灣中小企業銀行西屯分行帳戶之提款卡（包括密碼），
    交付予自稱「小美」之成年女子，作為該自稱「小美」之成
    年女子或所屬詐欺集團成員詐欺取財使用，此既不違背其當
    初交付帳戶提款卡（包括密碼）之本意，且係參與提供取得
    詐欺取財犯罪所得款項之工具，對此犯行施以助力，為詐欺
    取財罪構成要件以外之行為，應以詐欺取財罪之幫助犯論之
    。核被告所為，係犯刑法第三十條第一項、第三百三十九條
    第一項之幫助詐欺取財罪。又被告係幫助自稱「小美」之成
    年女子或所屬詐欺集團成員犯詐欺取財罪，為幫助犯，應按
    正犯之刑減輕之。被告交付其所有上開臺灣中小企業銀行西
    屯分行帳戶之提款卡（包括密碼）供自稱「小美」之成年女
    子或所屬詐欺集團成員從事詐欺取財犯罪使用，侵害上開四
    位被害人之財產法益，為想像競合犯，應依刑法第五十五條
    之規定，從一處斷。又被告幫助對被害人林智雄詐欺取財之
    犯罪事實，雖未據公訴人起訴，惟與已起訴之有罪部分，有
    想像競合犯之裁判上一罪關係，為起訴效力所及，本院自得
    一併審理，附此敘明。爰審酌被告將其所有上開金融機構帳
    戶之提款卡（包括密碼）交付自稱「小美」之成年女子，而
    幫助渠等詐欺取財所生危害社會治安之程度，事後坦承犯行
    ，態度尚稱良好，並與四位被害人達成和解賠償損害，有和
    解契約書四份附卷可參，及其犯罪之動機、目的、手段、所
    生損害等一切情狀，從輕量處如主文所示之刑，並諭知易科
    罰金之折算標準。查被告尚無前科，未曾因故意犯罪受有期
    徒刑以上刑之宣告，有臺灣高等法院被告前案紀錄表附卷可
    稽，其因一時失慮，致犯本案，事後坦承犯行已知悔悟，且
    與四位被害人達成和解賠償損害，四位被害人並以書面表示
    願給予自新機會，有撤回告訴狀四份附卷可考，經此科刑教
    訓，應知所警惕而無再犯之虞，本院認其所受刑之宣告，以
    暫不執行為適當，爰依法併予宣告緩刑二年，以啟自新。
四、據上論斷，應依刑事訴訟法第二百七十三條之一第一項、第
    二百九十九條第一項前段，刑法第三十條第一項前段、第三
    百三十九條第一項、第三十條第二項、第五十五條、第四十
    一條第一項前段、第七十四條第一項第一款，刑法施行法第
    一條之一，判決如主文。
本案經檢察官丁○○到庭執行職務。
中    華    民    國    97    年    4     月    18    日
                  刑事第一庭    法  官  朱光國
上正本證明與原本無異。
如不服本判決，應於收受送達後10日內向本院提出上訴書狀（應
敘述具體理由並附繕本）。
上訴書狀如未敘述理由，應於上訴期間屆滿後20日內補提理由書
於本院。
                                書記官  張孝妃
中    華    民    國    97    年    4     月    18    日
附錄論罪科刑法條
刑法第339條第1項：
意圖為自己或第三人不法之所有，以詐術使人將本人或第三人之
物交付者，處5年以下有期徒刑、拘役或科或併科1千元以下罰金
。


司法院資訊處製作；財團法人民間司法改革基金會備份。
